【裁判字號】    99,上易,2277
【裁判日期】    991008
【裁判案由】    詐欺
【裁判全文】
臺灣高等法院刑事判決              99年度上易字第2277號
上  訴  人
即  被  告  甲○○
上列上訴人因詐欺案件，不服臺灣宜蘭地方法院九十九年度易字
第二八號，中華民國九十九年八月二十六日第一審判決（起訴案
號：臺灣宜蘭地方法院檢察署九十八年度偵緝字第二五四號），
提起上訴，本院判決如下：
    主  文
上訴駁回。
    理  由
一、按不服地方法院之第一審判決而上訴者，應向管轄第二審之
    高等法院為之。上訴書狀應敘述具體理由。上訴書狀未敘述
    上訴理由者，應於上訴期間屆滿後二十日內補提理由書於原
    審法院，逾期未補提者，原審法院應定期間先命補正。第二
    審法院認為上訴書狀未敘述理由或上訴有第三百六十二條前
    段之情形者，應以判決駁回之。但其情形可以補正而未經原
    審法院命其補正者，審判長應定期間先命補正。刑事訴訟法
    第三百六十一條、第三百六十七條，分別定有明文。所謂不
    服第一審判決之具體理由，必係依據卷內既有訴訟資料或提
    出新事證，指摘或表明第一審判決有何採證認事、用法或量
    刑等足以影響判決本旨之不當或違法，而構成應予撤銷之具
    體事由，始克當之（例如：依憑證據法則具體指出所採證據
    何以不具證據能力，或依憑卷證資料，明確指出所為證據證
    明力之判斷如何違背經驗、論理法則）；倘僅泛言原判決認
    定事實錯誤、違背法令、量刑失之過重或輕縱，而未依上揭
    意旨指出具體事由，或形式上雖已指出具體事由，然該事由
    縱使屬實，亦不足以認為原判決有何不當或違法者（例如：
    對不具有調查必要性之證據，法院未依聲請調查亦未說明理
    由，或援用證據不當，但除去該證據仍應為同一事實之認定
    ），皆難謂係具體理由，俾與第二審上訴制度旨在請求第二
    審法院撤銷、變更第一審不當或違法之判決，以實現個案救
    濟之立法目的相契合，並節制濫行上訴（最高法院九十七年
    度台上字第八九二號判決參照）。是以上訴人之上訴書狀或
    補提之上訴理由書，雖有敘述上訴理由，惟並未具體敘述第
    一審判決有上述違法、不當情形，即與未敘述具體理由無異
    ，其所為上訴，即不符合上訴之法定要件。
二、本件被告甲○○不服原判決，提起上訴，上訴理由對於原審
    判決採證認事、用法均無爭執，僅以：惠請鈞院能給予緩刑
    或減輕宣告刑，被告因自幼發燒以致腦部受損，腦力反應及
    是非判斷能力遲緩，造成被告一直因不視社會險惡及應有規
    範，老是有不知輕重的不經意犯罪，造成社會成本的支出與
    社會不安，在此被告願接受法院的處罰，其家長及家人理應
    不能再提上訴，但事出有因，只能懇求鈞院能重新審理後從
    輕宣判，給予緩刑或減輕其刑，被告係因腦力受損反應較慢
    ，是非分辨能力不足，以致犯下詐欺取財之罪刑，被告不願
    再爭辯，願意接受法院裁決，奈因家中經濟問題且有年老父
    親，只有從事粗工，月收入二萬元，而被告長期失業，以致
    勞健保無法繳納也無法看病，只能以自費看病，每次均須二
    千至三千元，醫療費不是年老雙親可以負擔，以致造成憂鬱
    症之傾向，最近還復發向蘇澳榮民總醫院就診，被告的一切
    行為造成家中困擾實在很無奈，只想請法院能再考量被告本
    身之問題及年邁雙親的苦處，請求給予緩刑或輕判。綜結：
    被告已知上開行為是錯誤的，同意接受法院的裁決，但只懇
    求法院能考慮因被告自小發燒造成腦部受損，是非判斷能力
    不足，長反應遲鈍，且因長期找不到工作，年邁雙親也無法
    長期支援，造成健保欠繳多年無法看病，被告無健保又長期
    失業，造成有燥鬱症傾向，被告並於九十五年間自殘割腕，
    懇請法院能考量上情，給予緩刑或減輕其刑云云，且附被告
    甲○○自撰之悔過書乙份在卷。然按量刑輕重，係屬事實審
    法院得依職權自由裁量之事項，苟其量刑已以行為人之責任
    為基礎，並斟酌刑法第五十七條各款所列情狀，而未逾越法
    定刑度或有濫用權限情事，即不得任意指為違法（最高法院
    七十五年台上字第七０三三號判例、九十八年度台上字第五
    ００二號判決意旨參照）。本件原判決於量刑時已依刑法第
    五十七條規定審酌被告犯罪時之相關一切情狀稱：「被告得
    知詐騙集團成員報載廣告欲收購行動電話門號，為貪圖小利
    ，竟偕同缺錢花用之陳日清辦理行動電話門號出售予詐欺集
    團成員，使不法之徒藉此輕易詐取財物，致檢警難以追查緝
    捕，增加被害人尋求救濟之困難，助長詐欺取財犯罪之橫行
    ，且迄未賠償被害人所受損害，並考量被告於犯後仍否認犯
    行之態度等一切情狀，量處如主文所示之刑，並諭知易科罰
    金之折算標準。」等，已就量刑刑度詳為審酌並敘明理由，
    因而量處被告甲○○有期徒刑四月，如易科罰金以新臺幣一
    千元折算一日，既未逾越法定刑度，亦未濫用自由裁量之權
    限，況被告甲○○前有多次前科紀錄，其中於民國九十六年
    間因竊盜案件，經臺灣宜蘭地方法院以九十六年度易字第一
    五０號判處有期徒刑三月、六月共四罪、七月，應執行有期
    徒刑一年二月確定，嗣經該院以九十六年度聲減字第三六一
    號裁定減刑後定應執行有期徒刑七月確定，並於九十七年二
    月九日執行完畢，係為累犯，依法不得為緩刑之宣告，故上
    訴意旨請求宣告緩刑或減輕其刑云云，既未依據卷內既有訴
    訟資料或提出新事證，指摘或表明第一審判決有何採證認事
    、用法或量刑等足以影響判決本旨之不當或違法，而構成應
    予撤銷之具體理由。是其上訴並未以書狀敘述具體理由，
    揆諸上開規定，自屬不合法律上之程式，爰不經言詞辯論，
    將被告之上訴駁回。
據上論斷，應依刑事訴訟法第三百六十七條前段、第三百七十二
條，判決如主文。
中    華    民    國    99    年    10    月    8     日
                  刑事第十八庭審判長法  官  吳鴻章
                                    法  官  周政達
                                    法  官  曾淑華
以上正本證明與原本無異。
本件不得上訴。
                                    書記官  王增華
中    華    民    國    99    年    10    月    11    日

司法院資訊處製作；財團法人民間司法改革基金會備份。
